【裁判字號】    89,訴,857
【裁判日期】    900807
【裁判案由】    損害賠償
【裁判全文】
臺灣臺中地方法院民事判決  八十九年訴字第八五七號
    原      告  甲○○
    被      告  乙○○
右當事人間請求損害賠償事件，本院判決如左：
    主      文
被告應給付原告新臺幣拾參萬元，及自民國八十九年三月二十五日起至清償日止，按
週年利率百分之五計算之利息。
原告其餘之訴駁回。
訴訟費用由被告負擔十分之一，餘由原告負擔。
本判決原告勝訴部分於原告以新臺幣肆萬參仟元為被告供擔保後，得假執行，但被告
如於假執行程序實施前，以新臺幣拾參萬元為原告預供擔保，得免為假執行。
原告其餘假執行之聲請駁回。
    事      實
甲、原告方面：
一、聲明：求為判決(1)被告應給付原告新台幣（下同）一百二十九萬元，及自起訴狀
          繕本送達之翌日（即民國八十九年三月二十五日）起至清償日止，按年息
          百分之五計算之利息；(2)願供擔保請准為假執行之宣告。
二、陳述：
（一）被告明知坐落台中縣霧峰鄉○○村○○段一０八一及一０八二地號土地上如附
      圖紅色斜線部分所示、面積合計為六十平方公尺之磚造建物一棟與位於同段一
      ０九九之二地號土地上之果樹係屬原告所有，竟為整理相鄰自有土地及測界方
      便，於民國（下同）八十七年三月十八日前後，僱用不知情之工人將前開建物
      與果樹等物毀壞剷除。
（二）按因故意或過失不法侵害他人之權利者，負損害賠償責任，民法第一百八十四
      條第一項定有明文，被告不法毀損原告之物，致原告受有損害，自應負害賠償
      責任。
（三）按原告出售給被告之土地，係台中縣霧峰鄉○○村○○段一０九九、一一００
      、一一０一之一、一一０四、一０九九之一、一一０一地號等六筆土地，建物
      門牌號碼為台中縣霧峰鄉○○街一一六巷二號，而遭原因毀損之磚造平房則係
      坐落台中縣霧峰鄉○○村○○段一０八一、一０八二號之土地上，無獨立之門
      牌，且其位置與上開德維街一一六巷二號之建物並不相連，當中尚有第三人之
      房屋隔著，故被告辯稱原告買賣當時有將遭毀損之平房點交給被告，乃推託之
      詞，試想原告怎麼可能將不屬於買賣標的範圍內之房屋點交被告？又被告買受
      非坐落其土地上之建物有何用？證人林明比於刑案時（八十一年一月二十日）
      即證稱：「當時買賣標的物上有棟磚造房子，坐落是否在買賣標的物之土地上
      ，或坐落在其他土地，我沒有看現場所以記載磚瓦房屋一棟全部」等語，由此
      可知林明比並不知系爭遭拆除之房屋是否在買賣之內，契約書上用語「磚造壹
      戶全部」，僅是代書之方便用語而已，非指原告之平方亦屬德維街一一六巷二
      號之一部分。
（四）至於是否有果樹被砍除，證人林茂增於偵查中稱：「今年有人到那邊整地，把
      果樹房屋都弄不見了．．．只能證明整地前該地有二間屋、倉庫、廁所、地上
      物種龍眼、荔枝、芒果等」等語、證人李金容稱：「第一日整地後村民向我反
      應整理灰塵太多，要拆除人恢復清潔，我在第二日才前往查看，前面房屋及後
      角落房屋均被拆除，果樹也被砍掉」等語，雖被告舉證人林日中、賴介元、洪
      雨龍作證，但被告於警訊時警員問：「你於八十七年三月十八日十六時三十分
      許有無雇工在台中縣霧峰鄉○○村○○街一一六巷二號地號一０八一、一０九
      九整地？」被告答：「我有雇工到該處整地沒錯」，警員又問：「據被害人指
      稱你於整地過程中涉嫌毀損其所有之磚造平房、蒸籠、石磨等物，有無此事？
      」被告答：「他所提供之一０八一、一０九九上並無其他物品，且於我整地前
      該處僅剩一棟平房及一些粗大的樹頭在我的土地上。」偵查中被告稱：「我土
      地上有幾棵龍眼樹、荔枝樹及磚造房屋，我有叫工作整地砍掉或剷平」。
（五）茲遭被告毀損之物品如下：
   (1)磚造平房一棟：此為原告所興建，至今約有二十年，同意以兩造共同認可之十
                   三萬元，作為回復原狀之價格。
   (2)蒸籠一組：共三層，長寬均為一公尺，高二十五公分，檜木製，價值約為一萬
               元。
   (3)石磨一組：直徑約一公尺、高五十公分，係原告祖父所留下，約有一百多年歷
               史，材質係採用產自大陸之長山石，價值約為八萬元。
   (4)木桶一個：檜木製，圓形高一．二公尺，直徑一．五公尺，價值一萬元。
   (5)匾額三個：原告擔任民防副中隊長時於七十二年受贈的，檜木製，尺寸為八
                 公尺Ｘ一．五台尺，價值二萬元。
               原告於七十一年擔任代表會主席時受贈，檜木製，價值二萬元。
               原告母親六十八年獲選模範母親之匾額，後來留給原告紀念，檜
                 木製，價值二萬元。
   (6)水缸三個：原告父祖留下，高度及腰、大小約二個人合抱，有百年歷史，陶製
               ，價值共計六萬元。
   (7)至於果樹部分，共計有蓮霧樹一棵、芒果樹一棵、龍眼樹一棵、荔枝樹六棵、
     檳榔樹十七棵，其種值年限均在二十五年以上，參照台中縣八十九年度辦理徵
     收土地農林作物、水產物、畜禽類補償遷移費查估基準，荔枝、龍眼十一年生
     以上，每株補償費為四千四百元，芒果十一年生以上每株為三千五百元，檳榔
     樹十一年生以上每株為二千元，此金額偏低的之原因，是因縣政府提列之補償
     費預算不足，無法依補償，如以此金額為賠償標準，對原告並不公平，請斟酌
     依種年限再予酌加。
三、證據：提出照片一張、現場圖一件、土地登記謄本三件、台中縣八十九年度辦理
          徵收土地農林作物、水產物、畜禽類補償遷移費查估基準影本一件、估價
          單三紙為證，並聲請訊問證人曾金鳳、陳敏昌及調取臺灣高等法院臺中分
          院八十八年度上訴字第一０五三號毀棄損壞案件全卷。
乙、被告方面：
一、聲明：求為判決(1)原告之訴及其假執行之聲請均駁回；(2)如受不利判決，願供擔
          保請准免為假執行。
二、陳述：
（一）被告否認曾僱工毀損原告所有位於台中縣霧峰鄉○○村○○段一０八一、一０
      八二號之土地上之磚造房屋及同段一０九九之二號土地上之果樹等物，查被告
      於七十七年九月十四日向原告及訴外人陳敏昌購買其等所有坐落台中縣霧峰鄉
      ○○村○○段一０九九、一一００、一一０一之一、一一０四地號等四筆土地
      及其地上建物霧峰鄉○○街一一六巷二號水泥磚造房屋一戶全部，以每坪三萬
      九千六百元計價，同段第一０九九之一、一一０一號二筆為道路預定用地，則
      每坪以七十七年度公告地價計價賣給被告，嗣因同段一０八一、一０八二號二
      筆土地原由預定「道路」改為農地，致被告所買土地無任何道路可聯外，無從
      建築使用，乃閒置十年，至八十七年間因洪福祥建設公司，另覓得通外道路，
      該公司始與被告訂約合建，由該公司僱工至現場整地，工程進行事宜乃該公司
      全權處理事務，與被告無關。又台中縣霧峰鄉○○村○○段一０八一、一０八
      二土地係訴外人陳敏昌所有，基地既非原告所有，何來地上房屋？
（二）前開買賣建物所謂德維街一一六巷二號水泥瓦磚造房屋一戶全部，並無標明係
      出售土地之地上建物，既謂一一六巷二號水泥瓦磚造房屋一戶全部，當然解釋
      為包括二號房屋之全部，據悉該房屋包括後方雜物間全部為地主訴外人陳敏昌
      所有，並非原告所有，又原告究有無將系爭物品置於該房屋之雜物間，有何證
      據可證明其所有而由被告毀損，原告應負舉證責任。原告基於所有權受損而請
      求損害賠償，尚失依據。至於原告主張一０九九之二號土地上有果樹亦被砍除
      一節，姑不論亦非被告所為，且究有無種植、其數量、樹齡、價值是否實在，
      未據原告確實證明，而原告之配偶曾到庭作證，其證言偏頗不足採信。
（三）前開所指整地所拆除之地上建物及地上樹木，均在原告及其子陳敏昌所有出賣
      給被告之土地範圍內，且係與被告合建之建設公司負責人洪雨龍與現場監工賴
      介元所為，與被告無涉，被告顯無因故意或過失不法侵害他人權利情事。而兩
      造於點交房屋時即確認屋內空無一物始予點交，倘屋內尚有物品，豈有交付尾
      款之理？又所謂毀損器具，既未能舉證以實其說，應不足採，且新品蒸籠一組
      一千五百元、木桶一個三百元、水缸一個五百元，何況舊品？原告竟請奇石、
      古董、藝品店以古董價格請求賠償，遠超過所受損害及所失利益。
（四）原告在系爭土地上並無建物或地上農作物存在，此觀之台中縣霧峰鄉公所派員
      調查以八十一年六月十五日八十一霧鄉建字第九三二四號函台中縣政府地權股
      函件可證，依該補償清冊並無原告姓名，僅有訴外人陳敏昌之姓名，足見該建
      物顯非原告所有，其請求顯無理由。
（五）原告所指遭毀損之磚造平房一棟，同意以兩造共同認可之十三萬元，作為回復
      原狀之價格。
三、證據：提出本院八十七年度訴字第二七０五號刑事判決影本一件、台中縣大里地
          政事務所八十七年四月九日八十七里地二字第０三四０七號函影本一件、
          同所八十七年四月二十三日八十七里地二字第０三九四０號函影本一件、
          同所八十七年四月二十九日八十七里地二字第０四一七五號函影本一件、
          不動產買賣契約書影本一件、台中縣霧峰鄉公所八十一年六月十五日八十
          一霧鄉建字第九三二四號函影本一件為證，並聲請訊問證人賴介元。
    理      由
一、本件原告主張：被告明知坐落台中縣霧峰鄉○○村○○段一０八一及一０八二地
    號土地上如附圖紅色斜線部分所示、面積合計為六十平方公尺之磚造建物一棟與
    位於同段一０九九之二地號土地上之果樹係屬原告所有，竟為整理相鄰自有土地
    及測界方便，於八十七年三月十八日前後，僱用不知情之工人將前開建物與果樹
    等物毀壞剷除，共計損壞磚造平房一棟、蒸籠一組、石磨一組、木桶一個、匾額
    三個、水缸三個、蓮霧樹一棵、芒果樹一棵、龍眼樹一棵、荔枝樹六棵及檳榔樹
    十七棵，總價值為一百二十九萬元，按因故意或過失不法侵害他人之權利者，負
    損害賠償責任，民法第一百八十四條第一項定有明文，被告不法毀損原告之物，
    致原告受有損害，自應負害賠償責任，爰訴請被告如數給付等語；被告則以否認
    曾僱工毀損原告所有位於台中縣霧峰鄉○○村○○段一０八一、一０八二號之土
    地上之磚造房屋及同段一０九九之二號土地上之果樹等物，而整地所拆除之地上
    建物及地上樹木，均在原告及其子陳敏昌所有出賣給被告之土地範圍內，且係與
    被告合建之建設公司負責人洪雨龍與現場監工賴介元所為，與被告無涉，被告顯
    無因故意或過失不法侵害他人權利情事。又台中縣霧峰鄉○○村○○段一０八
    一、一０八二土地係訴外人陳敏昌所有，基地既非原告所有，地上房屋亦非原告
    所有，且原告亦無法舉證證明被告有毀損其器具，其請求賠償，為無理由等語，
    資為抗辯。
二、經查：七十七年九月十四日被告與原告及訴外人陳敏昌，訂立不動產買賣契約書
    ，其買賣標的物，依其內容包含：(1)住宅區土地四筆，其地號為台中縣霧峰鄉○
    ○村○○段一九九、一一、一一一之一、一一四地號，約定買賣價金
    以每坪三萬九千六百元計算；(2)道路用地土地兩筆，其地號為台中縣霧峰鄉○○
    村○○段一九九之一及一一一號，每坪以七十七年度公訂價金計算。但契約
    書第十三條規定，若出賣人於本契約訂立後一年內，將上開兩筆土地變更為住宅
    用地，則被告依每坪三萬九千六百元計價購買上開土地，差額部分並以現金補足
    ；(3)建物：台中縣霧峰鄉○○村○○街一一六巷二號水泥瓦磚造一戶全部等，而
    前開六筆土地於八十七年三月十八日前後，曾整地拆除其上之房屋及樹木，後原
    告告訴被告涉嫌犯毀損罪嫌，經臺灣臺中地方法院檢察署檢察官提起公訴，經本
    院判決被告無罪（由係被告無毀損之故意），檢察官提起上訴，復經臺灣高等法
    院臺中分院駁回上訴而確定等情，業據原告提出照片一張、被告提出不動產買賣
    契約書影本一件為證，並經本院調取臺灣高等法院臺中分院八十八年度上訴字第
    一０五三號毀棄損壞案件全卷核對無誤，復為兩造所不爭執，自堪信為真實。
三、被告雖以前詞置辯，惟查：
（一）訴外人賴介元確曾於八十七年三月十八日前後，在被告所購買之上開土地上整
      地，依據被告之指示由帶工人拆除地上屋舍等情，業據證人賴介元於證述無訛
      ，而被告對於該證人之證人復不爭執（見本院九十年五月三日言詞辯論筆錄）
      ，而賴介元當時確有越界拆除原告所有之台中縣霧峰鄉○○村○○段一０八一
      及一０八二號土地上之建物（如附圖紅色斜線部分所示、面積六十平方公尺）
      一棟之事實，並經刑案檢察官會同台中縣大里地政事務所人員勘驗現場屬實，
      製有履勘現場筆錄，並有土地登記簿謄本、大里地政事務所八十七年十月六日
      八十七里地二字第九七六號函及所附土地鑑測成果圖附於該案偵查卷、大
      里地政事務所九十年三月六日九十里地字第二六七二號函及所附土地鑑測成果
      圖（即本判決附圖）附卷可查，而證人林茂增於刑案偵查中證稱：「整地前該
      地有二間房屋、倉庫、廁所等」等語（見臺灣臺中地方法院檢察署八十七年度
      偵字第一二九二０號卷第四七頁背面）。足見該坐落台中縣霧峰鄉○○村○○
      段一０八一及一０八二地號土地上如附圖紅色斜線部分所示部分，原確有磚造
      建物一棟，後因被告之指示而遭訴外人賴介元拆除等情，應屬實情，被告於本
      院所辯整地所拆除之地上建物，均在原告及其子陳敏昌所有出賣給被告之土地
      範圍內，且係與被告合建之建設公司負責人洪雨龍與現場監工賴介元所為云云
      ，與事實不符，尚無可採。（至於該訴外人賴介元之整地拆除行為係由何人所
      僱用，與本件被告是否應負損害賠償責任無關，蓋該訴外人賴介元之帶工拆除
      行為，既係出於被告之指示，則如確有越界誤拆他人之建物，被告雖非僱用人
      ，仍難辭過失之責）。
（二）再者，如附圖紅色斜線部分所示、面積六十平方尺之磚造建物一棟，確係原告
      所有等情，除由原告陳明在卷外，並經證人陳敏昌到庭證述無訛（見本院九十
      年三月十四日言詞辯論筆錄），而證人陳敏昌於刑案之本院審理時雖證稱：「
      （問：德維路一一六巷二號七十七年九月十四日出售前為何？）該房子原所有
      權人是我，門牌是一個，房子沒有在一起，是獨立的，沒有其他號碼」等語（
      見本院八十七年度訴字第二七０五號卷第三十頁背面），惟其係指該出售給被
      告之建物部分（即坐落在出售土地上之德維街一一六巷二號之建物）之所有權
      人係其本人，而非指原告所指沒有門牌之系爭如附圖紅色斜線部分所示之磚造
      建物係其所有，足見難以證人陳敏昌之前開證言，認系爭如附圖紅色斜線部分
      所示之磚造建物一棟，係證人陳敏昌所有；況該建物興建於七十年間左右，業
      據原告陳明在卷，被告復未予爭執，參酌證人陳敏昌係五十二年八月三日出生
      ，且其與原告係父子關係，有土地登記謄本一件在卷可參，則該建物興建之時
      ，證人陳敏昌年僅十八歲，衡情應尚無經濟能力，自應以由其父即原告所興建
      較符常情，被告所辯據悉該房屋包括後方雜物間全部為地主訴外人陳敏昌所有
      ，並非原告所有云云，應無可採。又建物及土地係不同之不動產，土地及建物
      之所有權並非須歸於同一人，此為事理之當然，本件系爭台中縣霧峰鄉○○村
      ○○段一０八一及一０八二地號土地之所有權人雖分別為陳敏昌、楊簡素枝（
      有土地登記謄本二件在卷可稽），而非原告，惟如前所述，土地及建物既非必
      屬同一人所有，則被告所辯，台中縣霧峰鄉○○村○○段一０八一、一０八二
      土地係訴外人陳敏昌所有，基地既非原告所有，何來地上房屋云云，即顯有誤
      會，而不足採信。至於縣政府進行徵收程序所為地上物補償，並無確定該地上
      物所有權屬之功能，自難據其補冊償清冊而主張系爭建物之所有權人非屬原告
      而為訴外人陳敏昌，被告此部分所辯，要無可取。
（三）又該如附圖紅色斜線部分所示之磚造建物一棟，係坐落台中縣霧峰鄉○○村○
      ○段一０八一及一０八二地號土地上，並非在被告向原告及訴外人陳敏昌所買
      受之土地上等情，業如前述，衡情被告並非欲購買建物使用，而係欲將所購買
      部分土地上之建物拆除，則其並非至愚，豈有購買非在其所買土地上之建物之
      理？被告所辯該如附圖紅色斜線部分所示之磚造建物一棟，係在買賣之範圍內
      云云，已難採信。而證人即承辦本件不動產買賣之代書林明比，於刑案本院審
      理時，到庭證稱：本件買賣是伊所辦理，買賣土地上方有一棟磚造房子，當時
      因為被告購買土地之目的是要建築房屋，購買地上物即磚造房子之目的在於拆
      除，是否在買賣標的物之土地上或坐落在其他土地，伊沒有看現場，所以記載
      磚瓦房屋一棟全部等語（見本院八十七年度訴字第二七０五號卷第二九頁）亦
      不足證明，該如附圖紅色斜線部分所示之磚造建物一棟，確屬買賣之標的；況
      自原告於刑案中所提出之航照圖影本可以看出分二建物間有空地（見臺灣高等
      法院臺中分院八十八年度上訴字第一０五三號卷第五三頁），證人李金容於該
      案中亦證稱該建物與主體部分相距約二十公尺等語（見本院八十七年度訴字第
      二七０五號卷第八六頁背面），足見兩者顯可區分，是被告所辯該如附圖紅色
      斜線部分所示之磚造建物一棟，屬兩造間買賣之標的云云，顯與事實不符，難
      以置信。
（四）按因故意或過失不法侵害他人之權利者，負損害賠償責任，民法第一百八十四
      條第一項定有明文，本件被告於其所有之土地上整地拆除地上物時，未確實鑑
      界以明其所有地上物之範圍，即指示訴外人賴介元帶工拆除，致將原告所有如
      附圖紅色斜線部分所示之磚造建物一棟予拆除，其有過失而侵害原告之所有權
      ，應甚明顯，則依照前開說明，自負有損害賠償之責。再，負有損害賠償責任
      者，除法律另有規定或契約另有約定外，應回復他方損害發生前之原狀，則此
      種情形，債權人得請求支付回復原狀所必要之費用，以代回復原狀，民法第二
      百十三條第一項、第三項亦定有明文（第三項之規定依民法債編施行法第十二
      條之規定，於民法債編修正施行前因負損害賠償責任而應回復原狀者，亦適用
      之），從而，原告訴請被告應賠償其損害，並以該建物回復原狀之費用作為賠
      償數額，於法自無不合。而，本件如附圖紅色斜線部分所示之磚造建物一棟，
      其回復原狀所需之費用，兩造同意以十三萬元計算等情，業據兩造陳明在卷（
      見本院九十年七月二十六日言詞辯論筆錄），則原告就此部分請求被告給付十
      三萬元及法定遲延利息，於法洵屬有據。
四、原告雖主張被告於拆除前開如附圖紅色斜線部分所示之磚造建物一棟時，同時將
    置放其內之蒸籠一組、石磨一組、木桶一個、匾額三個及水缸三個毀損，亦應負
    損害賠償責任云云，證人曾金鳳復到庭證稱確有其事等語（見本院八十九年九月
    二十一日言詞辯論筆錄），惟查：證人曾金鳳係原告之妻，與原告關係密切，難
    期其無偏頗之陳述，已難確信該證人之陳述確屬真實，而證人即現場整地之建設
    公司之職員賴介元到庭證稱：「現場是我督促挖土機工人到現場拆除，施工前我
    有會同地主乙○○到場勘查，所拆除之房屋裡面都是空無一物，經檢查後確實沒
    有東西」、「（問：內無在拆除之房屋內看到石磨、蒸籠、木桶等物？）沒有」
    等語，按證人賴介元僅係與被告合建之建設公司之職員，與兩造並無任何私誼，
    則兩相比較，自以證人賴介元之證詞較為可採，前開證人曾金鳳所述，與證人賴
    介元所證不符，應係迴護原告之詞，不足採信。此外，原告復未舉證據用以證明
    其於遭拆除之房屋內確有其所指之蒸籠一組、石磨一組、木桶一個、匾額三個及
    水缸三個存在，則其主張被告對此部分亦應負損害賠償責任，自無理由。
五、又原告復主張被告於前開整地中復將其所有之台中縣霧峰鄉○○村○○段一０九
    九之二地號土地上之蓮霧樹一棵、芒果樹一棵、龍眼樹一棵、荔枝樹六棵、檳榔
    樹十七棵砍除，亦侵害原告之所有權，應負損害賠償責任等語；按原告認被告有
    其所指此部分之侵權行為，無非係以被告及證人在刑案中之供、陳述為其依據，
    惟證人林茂增於刑案偵查中證稱：整地前該地有二間房屋、倉庫、廁所，地上物
    種龍眼、荔枝、芒果，被告買那塊地十多年了，沒有利用部分被附近鄰居種蔬菜
    等語（見臺灣臺中地方法院檢察署八十七年度偵字第一二九二０號卷第四七頁背
    面）；證人李金容於刑案偵查及本院審理時分別證稱，伊為現場附近社區之理事
    長，有一天村民向伊反映賴介元整地時灰塵太多，影響環境清潔，希望拆除人員
    負責清洗，伊至現場時，前面房屋及後角落房屋均被拆除，果樹亦剛被砍掉。嗣
    後被告的兒子及賴介元在伊的陪同下，去拜訪原告，原告對越界拆除之事非常不
    滿，當時被告的兒子及賴介元表示是否越界還不知道，且拆除後亦較好鑑界；原
    告的房屋原來是三合院式的，被拆除部分與主體部分相距不到二十公尺，附近有
    人在種菜，野草長得很高等語（見同上卷第四八頁、本院八十七年度訴字第二七
    ０五號卷第八七頁）；證人盧水於刑案本院審理時證稱，該地上原來有些荔枝、
    龍眼等果樹，果樹死掉後，有人在該處種菜等語（見本院八十七年度訴字第二七
    ０五號卷第三頁），上開三證人均未明白指稱原告所有之台中縣霧峰鄉○○村
    ○○段一０九九之二地號土地，原種有蓮霧樹一棵、芒果樹一棵、龍眼樹一棵、
    荔枝樹六棵、檳榔樹十七棵後因被告整地遭砍除，而當時整地之範圍實包含被告
    所有之六筆土地，且其間並無明顯之間隔等情，有照片一在卷可參，復為兩造所
    不爭執，則依前開三證人之證詞，顯無法證明訴外人賴介元在整地時有剷除果樹
    ，且其剷除之果樹，位於原告所有一九九之二地號上；況證人賴介元於刑案偵
    查中及本院言詞辯論時則證稱，現場並沒有果樹，僅有種菜，檳榔樹是鄰居砍掉
    的等語（見臺灣臺中地方法院檢察署八十七年度偵字第一二九二０號卷第四０頁
    背面、本院九十年五月二十三日言詞辯論筆錄），亦不足證明被告確有原告所指
    之此部分侵權行；至於被告於刑案之偵查陳稱：「我土地上有幾棵龍眼樹、荔枝
    樹及磚造房屋，我有叫工作整地砍掉或剷平」等語，僅自承其有在其所有土地上
    僱工砍除，而不足證明其有僱工越界砍除原告所有之果樹，至於被告於刑案警訊
    中陳稱：「損失明細表中所列之檳榔樹十七棵，其中有一部分係土地附近居民砍
    下來煮食的，且當時甲○○也在場，並一起食用，且整地前該處已成為一片菜園
    了」等語（見臺灣臺中地方法院檢察署八十七年度偵字第一二九二０號卷第四頁
    背面、第五頁），並未承認其有砍除原告所有之果樹，反而是否認有砍除果樹之
    詞，自難據而推測被告自認有原告所指之侵權行為。此外，原告復未舉證證明，
    該其所有之台中縣霧峰鄉○○村○○段一０九九之二地號土地上確種有蓮霧樹一
    棵、芒果樹一棵、龍眼樹一棵、荔枝樹六棵、檳榔樹十七棵，並於被告整地時遭
    被告指示砍除，則其主張被告有此部分之侵權行為存在，自屬無據，其據而訴請
    被告賠償其此部分之損害，要無理由。
六、綜上所述，本件被告確有指示訴外人賴介元帶工拆除原告所有如附圖紅色斜線部
    分所示之磚造建物一棟，自應負賠償責任，則原告基於侵權行為損害賠償請求權
    ，訴請被告給付其十三萬元，及自起訴狀繕本送達之翌日（即民國八十九年三月
    二十五日）起至清償日止，按週年利率百分之五計算之利息，於法有據，應予准
    許，逾此部分之請求（即主張被告毀損其屋內器具、屋外之果樹等），核屬無據
    ，應予駁回。
七、兩造均陳明願供擔保，分別聲請宣告假執行及免為假執行，經核原告勝訴部份，
    核無不合，爰分別酌定相當之擔保金額准許之；至於原告敗訴部分，其假執行之
    聲請，因訴經駁回而失所附麗，應予駁回。
八、兩造其餘攻擊防禦方法，經審酌結果，核與本判決之結論均無影響，爰不以一一
    論述，併予敘明。
九、據上論結，本件原告之訴為一部有理由，一部無理由，依民事訴訟法第七十九條
    但書、第三百九十條第二項、第三百九十二條，判決如主文。
中      華      民      國    九十      年      八      月      七      日
~B臺灣臺中地方法院民事第四庭
~B    法  官  李國增
右為正本，係照原本作成。
如不服本判決，應於判決送達後二十日內，向本院提出上訴狀。
中      華      民      國    九十      年      八      月      七      日
~B    書記官


司法院資訊處製作；財團法人民間司法改革基金會備份。
